【裁判字號】    97,消債更,204
【裁判日期】    980206
【裁判案由】    聲請更生程序
【裁判全文】
臺灣苗栗地方法院民事裁定           97年度消債更字第204號
聲  請  人  甲○○
(即債務人)              號
上列當事人聲請消費者債務清理事件，本院裁定如下：
    主  文
更生之聲請駁回。
聲請費用由聲請人負擔。
    理  由
一、按債務人不能清償債務或有不能清償之虞者，得依本條例所
    定更生或清算程序，清理其債務；又聲請更生或清算不合程
    式或不備其他要件者，法院應以裁定駁回之；但其情形可以
    補正者，法院應定期間先命補正；消費者債務清理條例第3
    條、第8 條分別定有明文。
二、聲請意旨略以：其因消費借貸、自用住宅借款、信用卡或現
    金卡契約，對金融機構負擔債務，且有不能清償債務之情事
    ，於聲請更生前，業已提出債權人清冊，以書面向最大債權
    金融機構苗栗市農會請求協商債務清償方案，惟該農會要求
    聲請人變賣部分財產償債，聲請人無法承受變賣祖產之壓力
    ，致前置協商並未成立，而聲請人確有不能清償債務之情事
    ，復未經法院裁定開始清算程序或宣告破產，爰依法聲請准
    予裁定更生等語。
三、按消費者債務清理條例之立法目的，在使經濟上陷於困境之
    消費者，於其有不能清償債務或有不能清償之虞之情形下，
    得依其自身經濟、收入、負債等情形，選擇為重建型債務清
    理程序（更生）或清算型債務清理程序（清算）而清理債務
    ，是依前揭條例向法院聲請更生或清算，必須符合該條例第
    3 條所定「不能清償債務或有不能清償之虞」之要件，方為
    適法。經查，依聲請人所提之全國財產稅總歸戶清單及土地
    登記謄本所載，除2 部車輛及投資外，聲請人名下尚擁有坐
    落於苗栗縣苗栗市○○里○ 鄰○○路63號之房屋及苗栗縣苗
    栗市○○段之3 筆土地，以房屋現值及土地登記謄本上所載
    最新公告現值計算，上開房屋及3 筆土地之總價值高達新臺
    幣（下同）6,740,400 元，而聲請人自陳其債務總金額約為
    3,479,789 元，足見聲請人目前之資產價值尚高於負債金額
    ，況衡諸常情，土地公告現值通常均較市場交易價格為低，
    聲請人所擁有上開不動產之市場價值，應不止於前述公告現
    值之總額，是依聲請人目前之資產價值，應無消費者債務清
    理條例所定不能清償債務或不能清償之虞之情形，其自不得
    依該條例之規定請求以更生程序清理其債務，而應先行處分
    其資產償還欠債，至聲請人陳稱其無法承受變賣祖產之壓力
    云云，係屬其個人心理上須自行調整之因素，尚非法律上之
    理由，自不得出於保全祖產之原因，在尚有資產足可清償債
    務之情形下，而聲請以更生程序清理其債務，是聲請人前開
    主張，尚非可採。
四、綜上所述，聲請人既無「不能清償債務或有不能清償之虞」
    之情形，其更生之聲請即與消費者債務清理條例第3 條所定
    之要件不符，且上開欠缺又屬無從補正，自應駁回其更生之
    聲請，爰裁定如主文。
中    華    民    國    98    年     2    月    6     日
                  民事庭  法  官  邱光吾
上為正本係照原本作成
如不服本裁定，應於裁定送達後10日內，以書狀向本院提出抗告
，並繳納抗告費新臺幣1,000元
中    華    民    國    98    年     2    月    6     日
                          書記官  葉燕蓉


司法院資訊處製作；財團法人民間司法改革基金會備份。
